【裁判字號】    99,訴,810
【裁判日期】    990921
【裁判案由】    毒品危害防制條例
【裁判全文】
臺灣高雄地方法院刑事判決               99年度訴字第810號
公  訴  人  臺灣高雄地方法院檢察署檢察官
被      告  戊○○
指定辯護人  陳聰敏律師
被      告  乙○○
指定辯護人  李衍志律師
上列被告因毒品危害防制條例案件，經檢察官提起公訴（99年度
偵字第1801號），本院判決如下：
    主  文
戊○○共同販賣第二級毒品，未遂，累犯，處有期徒刑陸年。扣
案之第二級毒品甲基安非他命壹包（驗餘淨重點伍零貳公克）
沒收銷燬之；包覆上開甲基安非他命之包裝袋、「峰」牌香煙盒
各壹個、手機壹支（國際移動裝備辨識碼：000000000
000000號）均沒收之。
乙○○共同販賣第二級毒品，未遂，處有期徒刑伍年陸月。扣案
之第二級毒品甲基安非他命壹包（驗餘淨重點伍零貳公克）沒
收銷燬之；包覆上開甲基安非他命之包裝袋、「峰」牌香煙盒各
壹個、手機壹支（國際移動裝備辨識碼：0000000000
00000號）均沒收之。
    事  實
一、戊○○前於民國92年間因竊盜案件，經本院以92年度簡字第
    2737號判決判處有期徒刑6 月確定，於93年3 月9 日易科罰
    金執行完畢。詎不知悔改，明知甲基安非他命屬毒品危害防
    制條例所列管之第二級毒品，不得販賣或持有，竟與女友乙○○（綽號小不點）、丙○○（業經臺灣高等法院高雄分院
    〈下稱高雄高分院〉以97年度上訴字第1522號判決判處有期
    徒刑3 年10月確定）共同基於販賣第二級毒品甲基安非他命
    之犯意聯絡，因警方於96年10月16日下午6 時10分許，在高
    雄縣鳳山市○○路12 9號「酷酷龍遊藝場」緝獲丁○○，並
    扣得丁○○所有之吸食器1 組、甲基安非他命2 小包等物，
    經丁○○供述所持有之甲基安非他命係向戊○○購買，並同
    意配合警方誘出戊○○，乃於同日晚間撥打戊○○使用之門
    號0000000000 號、0000000000 號行動電話（分別為林雅卿
    、蔣威彥所有），由乙○○接聽後，丁○○佯稱欲購買甲基
    安非他命1 錢，經乙○○詢問戊○○價格後，同意以新臺幣
    （下同）7,000 元成交，乙○○即持丙○○所有之Nokia737
    0 手機（IMEI碼：000000000000000 號）插用0000000000號
    行動電話門號SIM 卡與丁○○洽商交貨事宜，雙方先約在文
    信路上之「日月星辰」酒店旁交貨，嗣又改約定於高雄市○○區○○路與南屏路口「瑞豐夜市」門口交貨，戊○○及乙○○即委託有犯意聯絡之王傳偉（未經起訴）攜帶以夾鍊袋
    包裝、藏放於「峰」牌香煙盒內之第二級毒品甲基安非他命
    1 包（驗前淨重3.512 公克，驗後淨重3.502 公克）前往前
    開約定地點交貨，王傳偉又委託丙○○先持前開Nokia7370
    手機（IMEI碼：000000000000000號）插用0000000000 號行
    動電話門號SIM 卡與丁○○聯絡確認地點，嗣於同日晚間11
    時許，由丙○○騎乘車牌號碼ZGS-188 號輕型機車至瑞豐夜
    市門口等候丁○○進行交易時，為警當場查獲，並於前開機
    車置物箱內扣得丙○○所持有欲進行交易之第二級毒品甲基
    安非他命1 包（驗餘淨重3.502 公克）、戊○○所有用以藏
    放甲基安非他命之「峰」牌香煙盒1 個。
二、案經本院告發臺灣高雄地方法院檢察署檢察官偵查起訴。
    理  由
壹、證據能力部分：
一、證人丁○○於警詢之證述
    查證人丁○○係被告以外之人，渠於警詢時之陳述，係被告
    以外之人於審判外之言詞陳述，依刑事訴訟法第159 條第1
    項規定，原則上並無證據能力。且證人丁○○於警詢時之陳
    述，核與渠於本院審理時證述之情節大致相符，亦查無刑事
    訴訟法第159 條之3 所定各款情形；而辯護人復於本院準備
    程序時，否認上開證據方法之證據能力。是依上開說明，應
    認證人丁○○於警詢時之陳述，並無證據能力。
二、黃豊盛於偵訊之證述
    按警察機關在偵查販毒等重大危害社會治安且又屬難以偵查
    之案件時，常使用誘捕方式辦案，此等辦案方式在不違反人
    身自由之不可受侵犯之憲法基本人權保障下，非不得為之，
    所蒐集而來之證據資料，亦非不得顯現於公判庭，採為法院
    論罪科刑之依據。惟此種誘捕方式之辦案可區分為兩種，一
    為創造犯意型誘捕，一為提供機會型誘捕。前者，又稱為「
    陷害教唆」，係指行為人原無犯罪意思，因受他人（如便衣
    警察）之引誘，始生犯意，進而著手實行犯罪構成要件行為
    而言（最高法院91年臺上字第1523號判決參照），此種情形
    所取得之證據，並無證據能力。後者，又稱為「機會教唆」
    ，係指行為人原本即有犯罪之意思，其從事犯罪構成要件行
    為之犯意，並非他人所創造，警察僅係利用機會加以誘捕，
    此種情形之犯罪行為人本具有販賣毒品之犯意。本件證人丁○○向被告乙○○表示要購買甲基安非他命，被告乙○○詢
    問被告戊○○後，被告戊○○立即表示1 錢7,000 元之價格
    （購買過程詳後述），可見被告2 人原已有販賣甲基安非他
    命之犯意，並非因警員透過證人丁○○之挑唆而引起，尚與
    「陷害教唆」之情形有別。是本件應屬合法之偵查手段，而
    非「陷害教唆」，故警方之誘捕、證述以及查扣物自得採為
    法院論罪科刑之依據（最高法院90年度臺上字第606 號判決
    參照）。
三、被告2 人及其等辯護人主張無證據能力之丙○○警詢證述、
    被告乙○○及其辯護人主張無證據能力之被告戊○○警詢證
    述，均未為本判決所採，爰不一一論其證據能力，附此敘明
    。
四、本判決所引用之其餘證據資料（詳後引證據），其中傳聞證
    據部分，縱無刑事訴訟法第159 條之1 至第159 條之4 或其
    他規定之傳聞證據例外情形，亦因被告2 人、辯護人2 人及
    檢察官或同意可作為證據使用，或未聲明異議，依刑事訴訟
    法第159 條之5 第1 項、第2 項之規定，本院審酌各該傳聞
    證據並非違法取得，與待證事項具關聯性，證明力亦非明顯
    過低等情，認以之作為證據係屬適當，具有證據能力。
貳、實體部分：
一、訊據被告2 人均矢口否認有何販賣第二級毒品甲基安非他命
    犯行，被告戊○○辯稱：當天丁○○確實向其表示要購買甲
    基安非他命，但其回稱並無甲基安非他命可以販賣，要伊找
    別人購買云云；被告乙○○辯稱：當日其未曾接過丁○○之
    電話，亦無販賣甲基安非他命與丁○○云云。經查：
（一）被告戊○○之綽號為「小廖」，被告乙○○綽號為「小不
      點」，渠等二人為男女朋友關係。門號0000000000號行動
      電話係被告戊○○所持用。王傳偉委託丙○○持前開Noki
      a7370 手機（IMEI碼：000000000000000 號）插用000000
      0000號行動電話門號SIM 卡與丁○○聯絡確認交付甲基安
      非他命之地點，再將以夾鍊袋包裝、藏放於「峰」牌香煙
      盒內之第二級毒品甲基安非他命1 包交付與丙○○持往瑞
      豐夜市門口交貨，96年10月16日晚間11時許，丙○○騎乘
      車牌號碼ZGS-188 號輕型機車至瑞豐夜市門口等候丁○○
      進行交易時，遭高雄市政府警察局前鎮分局員警黃豊盛上
      前逮捕，並當場在其身上扣得Nokia7370 手機1 支（IMEI
      號碼：000000000000000 號），在其機車置物箱扣得藏放
      在「峰」牌香煙盒內之甲基安非他命1 包等事實，業據被
      告乙○○、戊○○、證人丙○○供陳在卷（偵卷一第55頁
      至第56頁；偵卷二第12頁；高雄高分院97年度上訴字第15
      22號卷第90頁；本院卷二第72頁至第75頁、第77頁），且
      經證人黃豊盛於偵訊及本院審理時證述屬實（高雄地檢署
      96年度偵字第29632 號卷第52頁至第54頁；本院97年度訴
      字第785 號卷一第108 頁至第114 頁；本院卷二第61頁至
      第65頁），復有扣案之Nokia 手機1 支、藏放在峰牌香煙
      盒內之甲基安非他命1 包、高雄市政府警察局前鎮分局搜
      索筆錄、扣押物品目錄表、照片在卷可資佐證（高市警前
      分偵字第09600025130 號卷第17頁至第20頁、第29頁至第
      32頁）。而前開扣案之甲基安非他命1 包，經送高雄市立
      凱旋醫院鑑定後，確為甲基安非他命（驗前淨重3.512 公
      克，驗餘淨重3.502 公克）乙情，有該院97年2 月4 日濫
      用藥物成品檢驗鑑定書在卷可稽（96年度毒偵字第9594號
      卷第14頁）。故上開事實，自堪確認。
（二）又本案查獲之經過，係高雄市政府警察局前鎮分局員警及
      鳳山憲兵隊組成之專案小組，於96年10月16日下午6 時許
      ，在高雄縣鳳山市○○路129 號之「酷酷龍遊藝場」查獲
      綽號「鼻仔」之丁○○持有甲基安非他命，丁○○被逮捕
      到案後，向員警供承其購買毒品之對象為持用0000000000
      號行動電話之被告戊○○，並表示願意配合警方辦案，查
      緝被告戊○○，即持其所有之門號0000000000號行動電話
      撥打門號0000000000號行動電話與被告戊○○，因該行動
      電話未接通，丁○○便改撥被告戊○○所持用之門號0000
      000000號行動電話，由被告乙○○接聽，經被告戊○○同
      意後，丁○○便與被告乙○○約定購買7,000 元之甲基安
      非他命1 包，並約定交付甲基安非他命之時間、地點等事
      實，業經證人即高雄市政府警察局前鎮分局員警黃豊盛於
      偵查及本院審理時證稱：96年10月16日下午6 時10分許，
      其至「酷酷龍遊藝場」逮捕丁○○，在警局製作筆錄時，
      丁○○主動表示願意供出毒品上游，丁○○便以其持用之
      行動電話打電話給綽號「小廖」之人，約定購買價值7,00
      0 元之甲基安非他命1 錢，並約定在瑞豐夜市交貨，同日
      晚上11時許，其與同事便帶丁○○至瑞豐夜市等候，期間
      丁○○曾與毒品上游電話聯絡，毒品上游表示會叫丙○○
      送貨，嗣丁○○有與丙○○電話聯絡，並約在瑞豐夜市門
      口，丙○○到達瑞豐夜市門口後，經丁○○於車內指認無
      誤，其與同事便上前逮捕丙○○，並在丙○○所騎乘之機
      車置物箱內，扣得峰牌香菸盒1 個，而甲基安非他命就是
      放在該香菸盒內等語明確（高雄地檢署96年度偵字第2963
      2 號卷第53頁至第54頁；本院97年度訴字第785 號卷一第
      108 頁第114 頁；本院卷二第61頁至第65頁），核與證人
      丁○○於本院審理時之證述相符（本院卷二第67頁），復
      有通聯記錄附卷足憑（本院97年度訴字第785 號卷二第9
      頁、第107 頁、第108 頁），故此部分事實，亦堪以認定
      。
（三）證人丁○○於本院審理時證稱：其所稱綽號「小廖」之人
      ，係被告戊○○；而綽號「小不點」之女子，應係被告戊○○之女友。96年10月16日晚上10時55分許其曾打門號00
      00000000號之行動電話聯絡被告戊○○，因電話不通，其
      又打被告戊○○所持用之門號0000000000號行動電話，係
      綽號「小不點」之女子接聽，其向「小不點」表示要購買
      甲基安非他命，「小不點」表示要詢問被告戊○○之後，
      「小不點」便與其約定購買7,000 元之甲基安非他命，並
      相約在文信路「日月星辰」酒店旁邊交貨，後來其與警察
      開車抵達後，「小不點」又要其改至瑞豐夜市，並表示會
      叫丙○○送貨等語綦詳（本院97年度訴字第785 號卷一第
      116 頁至第118 頁、第121 頁至第123 頁；本院卷二第65
      頁至第66頁、第68頁至第71頁）。又被告戊○○於本院審
      理時亦供稱：丁○○於當日曾向其表示要購買甲基安非他
      命，其回稱甲基安非他命1 錢7,000 元，但其現在沒有甲
      基安非他命，要丁○○向他人購買等語（前案卷一第177
      頁；本院卷二第65頁、第77頁）。且觀之丁○○所持用之
      0000000000號行動電話之通聯記錄（本院97年度訴字第78
      5 號卷二第4 頁反面），於96年10月16日晚間10時20分起
      ，至同日晚上11時31分止，有多通與「0000000000」號行
      動電話聯繫之通聯紀錄（總計對該「0000000000」門號發
      話6 則，受話4 則），是則丁○○持用0000000000號行動
      電話與0000000000號行動電話密集聯繫之時間，正與上開
      受員警監控下而與販毒集團成員聯絡之時間吻合。另丁○○當日之目的僅係為誘出毒品上游即被告戊○○，其供出
      被告戊○○即可能獲得減刑之恩典，若其當日未與被告乙○○商談購買甲基安非他命事宜，則何需無端虛構此事而
      陷害被告乙○○。復參酌1 錢為3.75公克，而扣案之甲基
      安非他命驗前淨重為3.512 公克，業如前述，亦見丙○○
      持往交付丁○○之甲基安非他命重量，核與丁○○與被告
      乙○○約定買賣之重量相符。足認當日丁○○確實以門號
      0000000000號行動門號與被告乙○○聯絡購買甲基安非他
      命，經被告乙○○詢問被告戊○○價格後，由被告乙○○
      與丁○○約定販賣甲基安非他命之數量、價格及交貨地點
      。再者，被告戊○○於丙○○被查獲之翌日（即96年10月
      17日）晚上10時25分，撥打高雄地檢署之00-0000000號電
      話，查詢丙○○是否被裁定羈押乙情，有監聽譯文在卷可
      參（本院97年度訴字第785 號卷一第140 頁），倘若被告
      戊○○並未委託王傳偉指示丙○○於前揭時間、地點交付
      甲基安非他命與丁○○，其又如何能迅速在隔日得知丙○○因毒品案件遭逮捕，甚至打電話到檢察署探詢丙○○是
      羈押或交保，亦足認丁○○確實係向被告戊○○購買本件
      之甲基安非他命。
（四）本院另案審理時當庭勘驗丙○○被查獲當日攜帶之Nokia7
      370 手機，該手機內通訊錄存有「鼻孔」電話「00000000
      00」號、「鼻孔2 」電話「0000000000」號、「世民」電
      話「0000000000」號等節，有勘驗筆錄可證（本院97年度
      訴字第785 號卷一第181 頁），足見該Nokia7370 手機內
      不僅存有「小廖」即被告戊○○之行動電話號碼，亦存有
      丁○○之行動電話號碼。再者，本院另案勘驗過程中，另
      輸入「*#06# 」號碼，查得該手機之「國際移動裝備辨識
      碼（International  Mobile Equipment Identitynumber
      , IMEI）」為：「000000000000000 」號；而參以丙○○
      於本院另案審理時陳稱：其遭逮捕後，於96年10月17日早
      上使用被查扣之Nokia 手機插用0000000000號門號SIM 卡
      ，撥打電話與女友張思琪使用之0000000000號電話，請伊
      送氣喘藥過來等語（本院97年度訴字第785 號卷一第115
      、189 頁），而觀之0000000000號電話通聯紀錄，分別於
      96年10月17日上午10時28分15秒至10時29分10秒、同日上
      午10時32分28秒至10時32分50秒，發話與0000000000號行
      動電話（本院97年度訴字第785 號卷一第41頁），與丙○○所述情詞相符，而依該通聯紀錄顯示，當時000000000
      號電話插用之手機IMEI碼為「000000000000000 」號，再
      觀之0000000000號行動電話門號於96年10月16日之雙向通
      聯紀錄顯示，該行動電話門號於當日與丁○○持用之0000
      000000號電話或其他電話通話時，所插用之手機IMEI碼均
      為「000000000000000 」號（本院97年度訴字第785 號卷
      二第233 頁反面、第234 頁）。從而，自堪認於96年10月
      16日插用0000000000號電話SIM 卡與丁○○接洽毒品交易
      之手機，即為丙○○於96年10月17日在警局打電話給女友
      張思琪所持用之手機，亦即扣案之手機無誤。至於前開通
      聯紀錄均顯示手機IMEI號碼為「000000000000000 」，與
      前開本院另案審理時直接在手機上輸入「*#06# 」，查得
      之IMEI號「000000000000000 」之最末碼不同，惟查，手
      機IMEI碼之排列規則為：Type Allocation Code（TAC ，
      批准型號碼）+Serial Number（SN，即序號）+ Check Di
      git 〔檢查碼，或稱備用碼（SP）〕，有手機序號查詢網
      頁、雅虎奇摩網頁資料可證（本院97年度訴字第785 號卷
      一第195 頁至第198 頁），故本案查扣之Nokia 手機IMEI
      碼「000000000000000 」中，「00000000」為批准型號碼
      ，「391575」則為手機序號，而批准型號碼、手機序號與
      前開通聯紀錄顯示之IMEI碼均相同，已足以確認為同一支
      手機，此由本院另案審理時嘗試在前開國際手機序號查詢
      網頁分別輸入「000000000000000 」、「00000000000000
      0 」查詢，僅輸入「000000000000000 」能查得手機之型
      號、產地資訊等結果，而輸入「000000000000000 」則查
      無該手機一節自明（本院97年度訴字第785 號卷一第195
      頁、第196 頁）。綜上，丙○○被逮捕時攜帶之手機，既
      經確認係當日與丁○○聯繫販毒之手機，益足徵係被告2
      人指示丙○○交付毒品甲基安非他命與丁○○。
（五）再者，政府為維護人民健康及社會秩序，對於販賣毒品之
      行為查緝甚嚴，況甲基安非他命之價格昂貴，取得不易，
      茍無利可圖，衡情一般持有毒品者，當不致輕易將持有毒
      品交付他人，且被告2 人與證人丁○○間既均無特別交情
      ，自無可能甘冒重大刑責，完全無償或以購入之成本價轉
      讓之，堪認被告2 人均係基於販賣以營利之意圖而為上開
      販賣第二級毒品甲基安非他命之犯行，殆無疑義。
（六）綜上所述，被告2 人與王傳偉、丙○○基於共同犯意聯絡
      ，實施販賣第二級毒品之構成要件行為，實甚明確。本案
      犯罪事證明確，被告2 人犯行已經證明，應予依法論科。
二、查甲基安非他命係屬毒品危害防制條例第2 條第2 項第2 款
    所定之第二級毒品，不得非法持有、販賣。本件係屬誘捕偵
    查乙情，業如前述，參以丁○○無實際買受甲基安非他命之
    真意，該交易又在警方監視下伺機逮捕，事實上不能真正完
    成買賣，應僅論以販賣未遂罪，核被告2 人所為均係犯同條
    例第4 條第2 項、第6 項之販賣第二級毒品未遂罪。被告2
    人與丙○○、王傳偉間有犯意聯絡及行為分擔，均為共同正
    犯。被告2 人為販賣而持有第二級毒品，其持有之低度行為
    應為販賣之高度行為所吸收，不另論罪。又被告2 人已著手
    於犯行而不遂，為未遂犯，爰依刑法第25條第2 項規定按正
    犯之刑減輕其刑。查被告戊○○犯有事實欄所載之前科紀錄
    ，有臺灣高等法院被告前案紀錄表可按，其於有期徒刑之執
    行完畢後5 年內，故意再犯本件有期徒刑以上之罪，為累犯
    ，應依刑法第47條第1 項之規定，加重其刑。並先加而後減
    之。爰審酌被告2 人明知毒品危害人之身心健康匪淺，僅因
    貪圖販賣毒品之利益，竟仍與共犯丙○○、王傳偉共同販賣
    足以導致施用者精神障礙、性格異常之毒品甲基安非他命予
    他人施用，不僅戕害他人身心健康，亦對社會治安造成危害
    ，本院思之再三，難認其犯罪情狀顯有可憫恕之處，並考量
    被告2 人犯後否認犯行，飾詞狡辯，毫無悔改之意，兼衡被
    告2 人所販賣之甲基安非他命價格為7,000 元等一切情狀，
    分別量處如主文所示之刑，以示懲戒。又扣案之甲基安非他
    命1 包，乃被告2 人欲販賣與丁○○之毒品，應依毒品危害
    防制條例第18條第1 項前段宣告沒收銷燬之。又包覆前開甲
    基安非他命之包裝袋1 個，因具有防止毒品裸露、逸出及潮
    濕之功用，並便於攜帶及運輸；盛裝前開甲基安非他命之「
    峰」牌香煙盒1 個，則係供藏放毒品並便利攜帶、轉交毒品
    予他人之用，是上開物品均係供被告2 人販賣第二級毒品所
    用之物，且均屬被告戊○○所有，應依毒品危害防制條例第
    19條第1 項規定，及共犯共同責任原則，宣告沒收之。另扣
    案之Nokia 7370手機1 支（IMEI號碼：000000000000000 號
    ），為共犯丙○○所有，經丙○○自承在卷（本院97年度訴
    字第785 號卷一第10頁、第115 頁），且為被告乙○○與丁○○聯繫販賣第二級毒品所用之物，自應依毒品危害防制條
    例第19條第1 項規定及共犯共同責任原則宣告沒收之。又未
    扣案之00 00000000 、0000000000號SIM 卡各1 張，雖為被
    告2 人犯罪所用之物，惟其申請設立人分別為「蔣威彥」、
    「林雅卿」一節，有遠傳電信公司函附0000000000號行動電
    話申請設立人基本資料、0000000000號行動電話申請設立人
    基本資料可證（本院97年度訴字第785 號卷一第48頁至第53
    頁，本院97年度訴字第785 號卷二第121 頁），此外復查無
    證據證明該門號SIM 卡為被告或其他共犯所有之物，爰不予
    宣告沒收及追徵價額，均併予敘明。
三、又本案共犯王傳偉與本案被告2 人、丙○○共同販賣第二級
    毒品甲基安非他命之犯行，尚未經檢察官偵查起訴，是就此
    部分自宜由檢察官依法處理，附此敘明。
據上論斷，應依刑事訴訟法第299 條第1 項前段，毒品危害防制
條第4 條第2 項、第6 項、第18條第1 項前段、第19條第1 項，
刑法第11條、第28條、第25條第2 項、第47條第1 項，判決如主
文。
本案經檢察官甲○○到庭執行職務。
中    華    民    國    99    年    9     月    21    日
                  刑事第九庭    審判長法  官  鄭詠仁
                                      法  官  王麗芳
                                      法  官  王碧瑩
以上正本係照原本作成。
如不服本判決應於收受判決後10日內向本院提出上訴書狀，並應
敘述具體理由。其未敘述上訴理由者，應於上訴期間屆滿後20日
內向本院補提理由書(均須按他造當事人之人數附繕本)「切勿逕
送上級法院」。
中    華    民    國    99    年    9     月    21    日
                                      書記官  吳智媚
附錄本案所犯法條全文
毒品危害防制條例第4 條
製造、運輸、販賣第一級毒品者，處死刑或無期徒刑；處無期徒
刑者，得併科新臺幣2 千萬元以下罰金。
製造、運輸、販賣第二級毒品者，處無期徒刑或7 年以上有期徒
刑，得併科新臺幣1 千萬元以下罰金。
製造、運輸、販賣第三級毒品者，處5 年以上有期徒刑，得併科
新臺幣7 百萬元以下罰金。
製造、運輸、販賣第四級毒品者，處3 年以上10年以下有期徒刑
，得併科新臺幣3 百萬元以下罰金。
製造、運輸、販賣專供製造或施用毒品之器具者，處1 年以上7
年以下有期徒刑，得併科新臺幣1 百萬元以下罰金。
前五項之未遂犯罰之。

司法院資訊處製作；財團法人民間司法改革基金會備份。
